【裁判字號】    89,易,968
【裁判日期】    890817
【裁判案由】    恐嚇取財
【裁判全文】
臺灣彰化地方法院刑事判決                          八十九年度易字第九六八號
    公  訴  人  臺灣彰化地方法院檢察署檢察官
    被      告  乙○○
右列被告因恐嚇取財案件，經檢察官提起公訴（八十八年度偵字第九０一六號），本
院判決如左：
      主  文
乙○○共同意圖為第三人不法所有，以恐嚇使人將本人之物交付，處有期徒刑拾月，
緩刑年。
      事  實
一、緣乙○○學校校車之司機，經常利用暇餘，駕駛俗稱白牌車輛即自用小客車載客
    ，賺取酬款，其於民國八十八年九月六日十時許，在彰化縣員林鎮內，受林文章
    （業經另案提起公訴）僱用而駕駛車號Ｍ５─九二０五號自小客車，載送林文章
    至彰化縣秀水鄉金興村水尾巷三九六號「世揚汽車修配廠」處，林文章向該修車
    廠之負責人甲○○詐稱可代辦證照，騙取財物未果，乃搭乘上揭自小客車返回員
    林，於返程途中，林文章借用乙○○之行動電話，於車上打電話以凶惡語氣向甲
    ○○恫稱：不論有無辦註銷，都要拿一萬八千元，否則要叫「兄弟（台語，意指
    混混）」去修配廠等語，使甲○○心生畏懼，而在旁駕車之乙○○於聽聞後，明
    知林文章係屬恐嚇他人取財之徒，竟因貪圖林文章可再給付一躺車資，而基於共
    同之犯意聯絡，受林文章之託，於當日十二時許，獨自駕車前往上址向甲○○拿
    取現金一萬八千元，得手後，旋即為員警當場逮捕。
二、案經彰化縣警察局鹿港分局報告臺灣彰化地方法院檢察署檢察官偵查起訴。
      理  由
一、訊據被告乙○○固承認於右揭時地駕車載送林文章，並代為取款之事實不諱，惟
    矢口否認涉有恐嚇取財之犯行，並辯稱：伊僅受託取款而已，除了可多得一躺車
    資外，其完全不知情該一萬八千元，係另案被告林文章向世揚汽車修配廠老闆甲
    ○○恐嚇取財之款項云云。然查：被害人甲○○於偵審中明白指陳「該男子（指
    林文章）離去（修配廠）後復打電話進來，質問為何未辦註銷，並說不論有否辦
    註銷，均要叫「兄弟」至伊修配廠，無論有無註銷都要拿一萬八千元」及「在與
    被告交談中，林文章有打電話進來，說拿錢為何拿那麼久，之後被告就簽收了」
    等語，核與另案被告林文章亦明確供證「確有向被告乙○○借用行動電話打給甲
    ○○，並於電話中與甲○○大聲叫嚷，伊復以三字經罵甲○○，伊當時口氣很凶
    且很大聲…伊與甲○○通話時，被告乙○○係在旁開車」等語大致相符，按被告
    乙○○年約四十餘歲，係屬壯年，既非年邁或幼孺之徒，亦非一介無知無識之人
    ，其應對事理具有一定之判斷能力，故衡情，堪認被告乙○○於聽聞另案被告林
    文章對被害人甲○○所為之前揭電話通話內容後，已然知悉林文章係屬恐嚇取財
    之徒無訛，是其竟因貪圖可多獲一躺車資之誘，而受另案被告林文章之映託，昧
    於良知代為前往被害人甲○○處取款，其主觀上，自難解於無共同犯意之聯絡，
    此外，復有贓物認領保管單一紙、載有「乙○○代收１８０００元」之紙條一張
    與相片四幀附卷可稽，另並有錄音帶一捲、行動電話一具扣案可資佐證，故顯見
    被告乙○○所辯，係事後卸責之詞，不可採信。本件事證己臻明確，被告乙○○
    之犯行，洵堪認定。
二、按向被害人索取財物之行為，係恐嚇取財罪之構成要件行為，行為人雖未參與恐
    嚇之行為，惟若替人向被害人索取財物，則該行為人仍不解恐嚇取財罪之共同正
    犯罪責。故核被告乙○○所為，係犯刑法第三百四十六條第一項之恐嚇取財罪。
    其與另案被告林文章，就開犯行，有犯意之聯絡及行為之分擔，為共同正犯。公
    訴人認被告乙○○之行為，係成立刑法第三百四十六條第一項恐嚇取財罪之幫助
    犯，係屬有誤，起訴法條，應予變更。爰審酌被告乙○○犯罪之動機、目的、手
    段、所生之危害及犯罪後之態度等一切情狀，量處如主文所示之刑。末查被告武
    雄前未曾受有期徒刑以上刑之宣告，此有臺灣彰化地方法院檢察署刑案資料查註
    紀錄表一紙在卷可稽，其經此教訓，應知警惕而無再犯之虞，所宣告之刑，認以
    暫不執行為適當，併予宣告緩刑三年，以勵自新。
據上論斷，應依刑事訴訟法第二百九十九條第一項前段、第三百條，刑法第二十八條
、第三百四十六條第一項、第七十四條第一款，罰金罰鍰提高標準例第一條前段，判
決如主文。
中      華      民      國      八十九      年      八    月    十七    日
                                臺灣彰化地方法院刑事第二庭
                                      法      官  洪  志  賢
右正本證明與原本無異。
如不服本判決，應於判決送達後十日內，向本院提出上訴狀（須附繕本）。
告訴人或被害人對於判決如有不服具備理由請求檢察官上訴者，其上訴期間之計算係
以檢察官收受判決正本之日期為準。
                                      法院書記官  洪  年  慶
中      華      民      國      八十九      年      八    月   二十四   日
刑法第三百四十六條
意圖為自己或第三人不法之所有，以恐嚇使人將本人或第三人之物交付者，處六月以
上五年以下有期徒刑，得併科一千元以下罰金。
以前項方法得財產上不法之利益或使第三人得之者，亦同。
前二項之未遂犯，罰之。


司法院資訊處製作；財團法人民間司法改革基金會備份。
